【裁判字號】    90,易,137
【裁判日期】    900822
【裁判案由】    詐欺等
【裁判全文】
臺灣士林地方法院刑事判決                            九十年度易字第一三七號
    公  訴  人  臺灣士林地方法院檢察署檢察官
    被      告  甲○○
                戊○○
右列被告因偽造文書等案件，經檢察官提起公訴（八十九年度偵字第九八四一號），
本院判決如左：
    主  文
甲○○共同連續意圖為自己不法之所有，以詐術使人將本人之物交付，未遂，累犯，
處有期徒刑陸月，如易科罰金以參佰元折算壹日。
戊○○共同連續意圖為自己不法之所有，以詐術使人將本人之物交付，未遂，處有期
徒刑肆月，如易科罰金以參佰元折算壹日。
    事  實
一、甲○○曾於民國八十六年間因傷害案，經台灣基隆地方法院判處有期徒刑七月確
    定，並於八十七年五月二十九日執行完畢；戊○○曾於八十八年間因違反槍砲彈
    藥刀械管制條例案，經台灣基隆地方法院判處有期徒刑一年二月，緩刑二年確定
    （以上不構成累犯）。二人猶不知悔改，甲○○於八十九年十月十一日下午一時
    許，在基隆市○○路中華電信股份有限公司前拾獲一只皮包，內有中國信託商業
    銀行信用卡（卡號：0000000000000000、持卡人：張智盛，依
    其卡號，發卡銀行應係Ｗｅｓｔｐａｃ  Ｂａｎｋｉｎｇ  Ｃｏｒｐｏｒａｔｉ
    ｏｎ，非卡面所示之中國信託商業銀行，該信用卡為偽造之信用卡，惟甲○○不
    知係偽卡）、乙○○身分證（乙○○於八十九年五月底在台北市○○市○○路之
    便利商店內遺失）、陳秋吟駕照（陳秋吟於八十八年底、八十九年初在租書店內
    遺失）、丁○○身分證影本（丁○○於八十八年十二月初在基隆市被竊身分證正
    本，扣案身分證影本上之照片非丁○○本人之照片）、陳水萬身分證影本（陳水
    萬於八十九年五月初在基隆市遺失身分證正本，扣案身分證影本上之照片非陳水
    萬本人之照片），竟意圖為自己不法之所有，予以侵占入己。旋與戊○○共同意
    圖為自己不法之所有，基於概括犯意，於同日晚間六時許，相偕前往台北縣汐止
    市○○○路五二六號一樓開鴻汽車音響有限公司，由甲○○向負責人丙○○選購
    價值新台幣（下同）三萬九千元之音響一組，再持拾獲之中國信託商業銀行信用
    卡刷卡付帳，惟刷卡未通過，戊○○對丙○○稱要改用現金交易後，即與甲○○
    離去。翌（十二）日晚間七時許，甲○○、戊○○復至上址店內，由甲○○持上
    開信用卡，向丙○○偽稱：向銀行查詢結果，仍有餘額可供刷卡，要再刷卡購買
    上開音響，經丙○○刷卡二次始通過，丙○○因懷疑甲○○所持信用卡係偽卡，
    而告知行經該店之警員，經警員盤查甲○○、戊○○二人，始悉上情，並當場自
    甲○○身上起獲丁○○、陳水萬之身分證影本各一件、乙○○身分證及陳秋吟駕
    照各一枚。
二、案經台北縣警察局汐止分局移送臺灣士林地方法院檢察署檢察官偵查起訴。
    理  由
一、訊據被告甲○○除否認被告戊○○知情外，對右揭事實均坦承不諱。被告戊○○
    則矢口否認有何詐欺犯行，辯稱：伊在路上遇到甲○○，甲○○叫伊幫其搬音箱
    ，伊不知信用卡有問題云云。經查，被告甲○○於八十九年十月十一日下午一時
    許，在基隆市○○路中華電信股份有限公司前，拾獲一只皮包，內有中國信託商
    業銀行信用卡（卡號：0000000000000000、持卡人：張智盛，
    依其卡號，發卡銀行應係Ｗｅｓｔｐａｃ  Ｂａｎｋｉｎｇ  Ｃｏｒｐｏｒａｔ
    ｉｏｎ，非卡面所示之中國信託商業銀行，該信用卡為偽造之信用卡）、乙○○
    身分證（乙○○於八十九年五月底在台北市○○市○○路之便利商店內遺失）、
    陳秋吟駕照（陳秋吟於八十八年底、八十九年初在租書店內遺失）、丁○○身分
    證影本（丁○○於八十八年十二月初在基隆市被竊身分證正本，扣案身分證影本
    上之照片非丁○○本人之照片）、陳水萬身分證影本（陳水萬於八十九年五月初
    在基隆市遺失身分證正本，扣案身分證影本上之照片非陳水萬本人之照片）之事
    實，業據被告甲○○自白不諱，核與被害人乙○○、陳秋吟、丁○○、陳水萬於
    偵查中指訴之情節相符，並有中國信託商業銀行股份有限公司陳報狀、ＶＩＳＡ
    國際組織台灣分公司來函及中國信託商業銀行信用卡、、乙○○身分證（業已發
    還）、陳秋吟駕照、丁○○身分證影本、陳水萬身分證影本各乙件扣案可證。次
    查，被告甲○○與戊○○於八十九年十月十一日晚間六時許，共同前往台北縣汐
    止市○○○路五二六號一樓開鴻汽車音響有限公司，由被告甲○○向負責人丙○○選購價值三萬九千元之音響一組，並持中國信託商業銀行信用卡刷卡付帳，惟
    刷卡未通過，被告戊○○對丙○○稱要改用現金交易後，即與被告甲○○離去。
    翌（十二）日晚間七時許，被告甲○○、戊○○復至上址店內，由被告甲○○持
    上開信用卡，對丙○○稱：向銀行查詢結果，仍有餘額可供刷卡，要刷卡購買上
    開音響，經丙○○刷卡二次始通過之事實，業據被害人丙○○於偵、審中指訴綦
    詳。衡諸常情，被告戊○○連續兩日與被告甲○○前往店內刷卡購物，被告二人
    應非單純偶遇，而係事前相約。且被告戊○○苟係單純幫被告甲○○搬貨，豈會
    於被告甲○○刷卡未通過時，對丙○○稱要改用現金交易。況被告甲○○首日連
    續刷卡數次未通過，而卡面上記載之卡主亦非被告甲○○本人，被告戊○○豈會
    不加詢問被告甲○○信用卡之來源。準此，被告甲○○供稱被告戊○○不知信用
    卡有問題云云，乃故為迴護被告戊○○之詞，不足採信。被告戊○○上開所辯要
    屬卸責之詞，被告二人罪證明確，犯行堪以認定。
二、核被告甲○○所為，係犯刑法第三百三十七條之侵占遺失物罪、第三百三十九條
    第三項、第一項之詐欺取財未遂罪。被告戊○○所為，係犯同法第三百三十九條
    第三項、第一項之詐欺取財未遂罪。被告二人就詐欺取財部分，有犯意之聯絡及
    行為之分擔，皆為共同正犯。又被告二人先後二次詐欺取財犯行，各時間緊接，
    手段相同，觸犯構成要件相同之罪名，顯係基於概括犯意為之，為連續犯，均應
    依刑法第五十六條之規定論以一罪並加重其刑。又被告甲○○所犯侵占遺失物罪
    、連續詐欺取財未遂罪間，有方法結果之牽連關係，應從一重之連續詐欺取財未
    遂罪處斷。又被告甲○○曾於八十六年間因傷害案，經台灣基隆地方法院判處有
    期徒刑七月確定，並於八十七年五月二十九日執行完畢，有台灣高等法院被告全
    國前案紀錄表在卷可憑。其於五年以內，再犯本件有期徒刑以上之罪，應依累犯
    之規定，遞加重其刑。又被告二人尚未詐得財物，行為尚屬未遂，均依應既遂犯
    之刑減輕之。又被告二人之刑有加重、減輕，應予先加後減。爰審酌被告二人之
    素行、犯罪之動機、目的、手段、所生之危害、犯罪後之態度等一切情狀，分別
    量處如主文所示之刑。又按行為後法律有變更者，適用裁判時之法律。但裁判前
    之法律有利於行為人者，適用最有利於行為人之法律，刑法第二條第一項定有明
    文。有關刑法第四十一條關於易科罰金之規定，業經立法院於九十年一月四日修
    正通過，並經總統於同年月十日明令公布，同年月十二日生效施行。觀諸上開修
    正後得易科罰金之規定「犯最重本刑為五年以下有期徒刑以下之刑之罪，而受六
    個月以下有期徒刑或拘役之宣告，因身體、教育、職業、家庭之關係或其他正當
    事由，執行顯有困難者，得以一元以上三元以下折算一日，易科罰金。但確因不
    執行所宣告之刑，難收矯正之效，或難以維持法秩序者，不在此限。併合處罰之
    數罪，均有前項情形，其應執行之刑逾六月者，亦同」，較修正前同條所定「犯
    最重本刑為三年以下有期徒刑以下之刑之罪，而受六月以下有期徒刑或拘役之宣
    告，因身體、教育、職業、或家庭之關係，執行顯有困難者，得以一元以上三元
    以下折算一日，易科罰金」之內容，顯然為有利於被告。被告二人既係犯最重本
    刑為五年以下有期徒刑之本罪，且量處有期徒刑六月、四月，揆諸前揭說明，自
    應依修正後刑法第四十一條第一項前段規定，諭知如易科罰金以銀元三百元折算
    一日。
據上論斷，應依刑事訴訟法第二百九十九條第一項前段，刑法第二條第一項前段、第
二十八條、第五十六條、第三百三十七條、第三百三十九條第一項、第五十五條、第
二十六條前段、第四十一條第一項前段，罰金罰鍰提高標準條例第一條前段、第二條
，判決如主文。
本案經檢察官陳文哲到庭執行職務。
中      華      民      國      九十        年    八      月  二十二    日
                                    臺灣士林地方法院刑事第二庭
                                        法  官
右正本證明與原本無異。
如不服本判決，應於判決送達後十日內，向本院提出上訴狀。
                                        書記官
中      華      民      國      九十        年    八      月  二十二   日


司法院資訊處製作；財團法人民間司法改革基金會備份。
